【裁判字號】    97,訴,548
【裁判日期】    970721
【裁判案由】    偽造文書等
【裁判全文】
臺灣臺北地方法院刑事判決               97年度訴字第548號
公  訴  人  臺灣臺北地方法院檢察署檢察官
被      告  乙○○
上列被告因偽造文書案件，經檢察官提起公訴（97年度偵字第52
70號），因被告於準備程序中對犯罪事實為有罪之陳述，經告以
簡式審判之意旨，並聽取當事人之意見後，經本院合議庭裁定由
受命法官獨任進行簡式審判程序，判決如下：
    主  文
乙○○行使偽造私文書，足以生損害於他人，處有期徒刑陸月，
如易科罰金，以銀元佰元即新臺幣玖佰元折算壹日，減為有期
徒刑參月，如易科罰金，以銀元佰元即新臺幣玖佰元折算壹日
。如附表所示偽造之署押共參枚均沒收之。
    事實及理由
一、本件係經被告乙○○於本院準備程序期日為有罪之陳述，經
    本院受命法官告以簡式審判程序意旨，並聽取公訴人及被告
    意見後，而經本院合議庭裁定由受命法官獨任以簡式審判程
    序加以審理，依據刑事訴訟法第273 條之2 、同法第159 條
    第2 項之規定，不適用傳聞法則有關限制證據能力之相關規
    定；且依同法第310 條之2 準用同法第454 條之規定，得製
    作略式判決書，合先敘明。
二、本件犯罪事實部分，補充「乙○○遂於94年3 月初某日，在
    臺北市○○○路○ 段37號7 樓國泰人壽公司龍山通訊處，接
    續偽填」，證據部分增列被告於本院訊問中自白（見本院97
    年7 月10日準備程序筆錄）、國泰世華商業銀行館前分行97
    年5 月5 日（97）國世館前字第196 號函、證人甲○○庭提
    偽造之保單正本為證據外，其餘犯罪事實、證據均引用如附
    件檢察官起訴書之記載。
三、論罪科刑部分：本件核被告所為，係犯刑法第216 條、第21
    0 條之行使偽造私文書罪。被告於附表所示文件上偽造署押
    之行為，為偽造私文書之部分行為；偽造私文書之低度行為
    復為行使偽造私文書之高度行為所吸收，均不另論罪。爰審
    酌被告為隱匿挪用其弟甲○○所有支票之行為，竟冒用甲○
    ○名義偽造附表所示之私文書，惟事後坦承犯行，並表悔悟
    ，暨審酌被告犯罪手段、生活狀況、品行、智識程度、犯罪
    所生之危害等一切情狀，量處如主文所示之刑。又按被告犯
    罪在96年4 月24日以前，應依96年7 月16日施行之中華民國
    96年罪犯減刑條例減刑，爰併諭知減得之刑。再按被告行為
    時刑法第41條規定：「犯最重本刑為5 年以下有期徒刑以下
    之刑之罪，而受6 個月以下有期徒刑或拘役之宣告，因身體
    、教育、職業、家庭之關係或其他正當事由，執行顯有困難
    者，得以1 元以上3 元以下折算1 日，易科罰金」，並依修
    正前罰金罰鍰提高標準條例第2 條前段（現已刪除）規定，
    就其原定數額提高為100 倍折算1 日，則被告行為時之易科
    罰金折算標準，應以銀元300 元折算1 日，經折算為新臺幣
    後，應以新臺幣900 元折算為1 日；惟95年7 月1 日修正公
    布施行後之刑法第41條第1 項前段則規定：「犯最重本刑為
    5 年以下有期徒刑以下之刑之罪，而受6 個月以下有期徒刑
    或拘役之宣告者，得以新臺幣1000元、2000元或3000元折算
    1 日，易科罰金」，故依現行刑法第2 條規定比較修正前後
    之易科罰金折算標，以被告行為時即95年7 月1 日修正公布
    施行前之規定，較有利於被告，亦即應適用95年7 月1 日修
    正公布施行前之刑法第41條第1 項規定，定其易科罰金折算
    標準。如附表所示偽造之署押共3 枚，不問屬於犯人與否，
    均應依刑法第219 條規定宣告沒收。至附表所示國泰人壽保
    險單因屬被害人甲○○所有，並非被告所有，不併予宣告沒
    收之，附此敘明。
四、至公訴意旨認被告明知國泰人壽公司業已終止承保「躉繳型
    富貴保本投資型保險」，竟向其弟甲○○佯為介紹該保險，
    使甲○○陷於錯誤，交付面額150 萬元之支票作為繳交保險
    金之用，被告遂挪用以清償個人債務，此部分涉犯刑法第33
    9 條第1 項詐欺罪嫌等語。惟按告訴乃論之罪，其告訴應自
    得為告訴之人知悉犯人之時起，於6 個月內為之。告訴乃論
    之罪，其告訴已逾告訴期間者，應諭知不受理之判決，刑事
    訴訟法第237 條第1 項、第303 條第3 款定有明文。本件被
    告被訴涉犯刑法第339 條之詐欺罪，因其與告訴人甲○○係
    姊弟之二親等旁系血親關係，依刑法第343 條準用同法第32
    4 條第2 項之規定，須告訴乃論。今告訴人於96年1 月26日
    即遞狀向國泰人壽公司申訴上情，惟遲至同年10月15日始於
    偵訊中向檢察官提出告訴，有申訴書、96年10月15日偵訊筆
    錄在卷可稽（見96年度他字第5661號卷第3 、4 、60頁），
    足認告訴人於知悉犯人之96年1 月26日時起至提出告訴時止
    ，已逾6 個月之告訴期間，本應依刑事訴訟法第303 條第3
    款規定，諭知不受理之判決，然檢察官認此部分行為若成立
    犯罪，與前述業經本院論罪科刑之行使偽造私文書部分，有
    修正前刑法第55條後段規定之方法結果牽連關係，爰不另為
    不受理判決之諭知。
五、爰依刑事訴訟法第273 條之1 第1 項、第299 條第1 項前段
    、第310 條之2 、第454 條，刑法第2 條第1 項、第216 條
    、第210 條、第219 條，修正前刑法第41條第1 項前段，修
    正前罰金罰鍰提高標準條例第2 條，現行法規所定貨幣單位
    折算新臺幣條例第2 條，中華民國96年罪犯減刑條例第2 條
    第1 項第3 款、第7 條、第9 條，判決如主文。
六、如不服本判決，應於判決送達後10日內，向本院提出上訴狀
    。
本案經檢察官楊冀華到庭執行職務
中    華    民    國    97    年    7     月    21    日
                  刑事第七庭  法  官  孫正華
上正本證明與原本無異。
如不服本判決，應於判決送達後10日內向本院提出上訴狀（應抄
附繕本）。告訴人或被害人如對於本判決不服者，應具備理由請
求檢察官上訴，其上訴期間之計算係以檢察官收受判決正本之日
期為準。
                              書記官  葉潔如
中    華    民    國    97    年    7     月    21    日
附錄本案論罪科刑法條全文：
中華民國刑法第210 條
偽造、變造私文書，足以生損害於公眾或他人者，處5 年以下有
期徒刑。
中華民國刑法第216 條
行使第210 條至第215 條之文書者，依偽造、變造文書或登載不
實事項或使登載不實事項之規定處斷。
附表：
┌──┬─────────────┬───────┬─────┐
│編號│ 文件名稱                 │ 欄        位 │偽造之署押│
├──┼─────────────┼───────┼─────┤
│ 1  │ 國泰人壽保險股份有限公司 │要保人簽名欄  │署名2枚   │
│    │ 不分紅保單專屬要保書     │被保險人簽名欄│          │
├──┼─────────────┼───────┼─────┤
│ 2  │ 國泰創世紀變額萬能壽險（ │要保人簽名欄  │署名1枚   │
│    │ 丙型）重要事項告知書     │              │          │
└──┴─────────────┴───────┴─────┘


司法院資訊處製作；財團法人民間司法改革基金會備份。
